【裁判字號】    90,台上,3935
【裁判日期】    900628
【裁判案由】    違反毒品危害防制條例等罪
【裁判全文】
最高法院刑事判決                                九十年度台上字第三九三五號
    上  訴  人  甲○○
    選任辯護人  陳嘉銘律師
右上訴人因違反毒品危害防制條例等罪案件，不服臺灣高等法院高雄分院中華民國九
十年三月二十三日第二審更審判決（八十九年度上重更(一)字第一一號，起訴案號：台
灣高雄地方法院檢察署八十一年度偵字第一八三六二、二一七五三、二○二三五號）
，提起上訴，本院判決如左：
    主  文
原判決撤銷，發回臺灣高等法院高雄分院。
    理  由
本件原判決認定上訴人甲○○係高雄市籍正順發號漁船船長，與該漁船船員蔡成國、
洪牛港（蔡、洪二人均經判刑確定）共同基於走私未稅洋菸之犯意，於民國八十一年
八月十一日，駕駛正順發號漁船自高雄港出海，於同年月十一日駛抵大陸地區廣東省
平海港。由上訴人出面販入未貼專賣憑證之洋菸「ＭＩＬＤＳＥＶＥＮ」牌三萬一千
一百六十包及「ＰＥＡＣＥ」牌三百包，蔡、洪二人則幫忙搬運置放於該漁船機艙油
櫃特製密窩中。上訴人復單獨基於走私運輸毒品海洛因之犯意，將其在廣東省平海港
附近購買之毒品海洛因三塊（淨重一一二七‧三公克），以牛皮紙袋包裝後藏放在該
船甲板左舷臥室夾層中，而於同年月二十日返航。旋於同年月二十三日晚上七、八時
許通過高雄港旗后檢查哨，停泊於旗津中洲碼頭。嗣於翌（二十四）日凌晨一時許，
將該漁船靠泊在大汕頭碼頭準備卸貨時，為法務部調查局高雄市調查處會同財政部高
雄關稅局人員查獲，並扣得上開洋菸及毒品等情。因而維持第一審依想像競合犯關係
從一重論處上訴人運輸毒品罪刑之判決，而駁回上訴人在第二審之上訴，固非無見。
惟按台灣地區與大陸地區人民關係條例已於八十一年七月三十一日公布施行，該條例
第七十九條就中華民國船舶違反同條例第二十八條第一項規定擅自航行至大陸者，設
有處罰之規定。原判決認定上訴人為船長，於八十一年八月十一日駕駛順正號漁船航
往大陸地區廣東省平海港。其究竟有無經申請許可？有無該條例規定之適用？原判決
未併予認定審酌，已有未當。且原判決採用共犯蔡成國在法務部調查局高雄市調查處
調查時之供述，作為認定上訴人犯罪之證據。惟卷查蔡成國在調查時迭次供稱：伊係
隨同上訴人於八十一年八月十一日自高雄港出海，於八十一年八月十三日到達廣東省
平海港等語（見八十一年度偵字第一八三六二號偵查影印卷第七頁反面、第十七頁）
。原判決認定上訴人係於八十一年八月十一日，駕駛正順發號漁船自高雄港出海，於
「八十一年八月十一日」駛抵大陸地區廣東省平海港等情，似與蔡成國所供不符。究
竟上訴人與其他共犯係在何時駕船抵達大陸廣東省平海港？此與本件犯罪開始時間之
認定有關，自應詳加查明。乃原判決未予詳查，遽作上開認定，自欠允洽。又卷查蔡
成國在調查時供稱：「船長甲○○於八十一年八月二十三日晚上十一時許，開船帶同
我與洪牛港兩人自旗津中洲前往大汕頭漁港卸貨，約晚上十二時左右，甲○○手上拿
著一包類似被貴處查獲毒品的東西先行離去，洪牛港則在貴處人員前往查緝時，摸黑
逃走」等語（見八十一年度偵字第一八三六二號偵查影印卷第十七頁）；似謂調查人
員前往該漁船查緝時，上訴人已先行將一包與本件查扣毒品類似包裝之物品帶走。若
其所述屬實，則上訴人私運進口之毒品，是否僅止於本件所查扣之前述海洛因一包而
已？即非全無疑竇。究竟蔡成國所述是否可信？其所見該物之包裝是否與本件查扣毒
品之包裝完全相同？能否確定該包裝內容為何物？此與本件犯罪實情之認定有關，自
有一併加以查明釐清之必要。原審未併予查明，亦未於判決內對於蔡成國上開不利於
上訴人之供述是否可信，加以論敘說明，亦有調查未盡及理由不備之違法。以上或為
上訴意旨所指摘，或為本院得依職權調查之事項，應認原判決仍有撤銷發回更審之原
因。又原判決關於未貼專賣憑證菸類罪部分，與發回部分有審判不可分關係，應併予
發回。
據上論結，應依刑事訴訟法第三百九十七條、第四百零一條，判決如主文。
中      華      民      國     九十     年      六      月    二十八    日
                              最高法院刑事第七庭
                                  審判長法官  吳  雄  銘
                                        法官  池  啟  明
                                        法官  石  木  欽
                                        法官  郭  毓  洲
                                        法官  吳  三  龍
      右正本證明與原本無異
                                              書  記  官
中      華      民      國     九十     年      七      月      二      日


司法院資訊處製作；財團法人民間司法改革基金會備份。
